【裁判字號】    97,消債清,73
【裁判日期】    981221
【裁判案由】    清算事件
【裁判全文】
臺灣士林地方法院民事裁定            97年度消債清字第73號
債  務  人  甲○○
代  理  人  張譽尹律師
上列當事人聲請清算事件，本院裁定如下：
    主  文
債務人甲○○自中華民國九十八年十二月二十三日十七時起開始
清算程序。
命司法事務官進行本件清算程序。
    理  由
一、按債務人與金融機構協商成立者，不得聲請更生或清算，但
    因不可歸責於己之事由，致履行顯有重大困難者，不在此限
    。本條例施行前，債務人依金融主管機關協調成立之中華民
    國銀行公會會員辦理消費金融案件無擔保債務協商機制與金
    融機構成立之協商，準用前項之規定，消費者債務清理條例
    第151 條第5 項、第6 項分別定有明文。次按，債務人不能
    清償債務或有不能清償之虞，於法院裁定開始更生程序或許
    可和解或宣告破產前，得向法院聲請清算，觀諸消費者債務
    清理條例第3 條、第80條規定自明。又法院開始清算程序之
    裁定，應載明其年、月、日、時，並即時發生效力。法院開
    始更生或清算程序後，得命司法事務官進行更生或清算程序
    ，必要時得選任律師、會計師或其他適當之自然人或法人一
    人為監督人或管理人，復為同條例第83條第1 項、第16條所
    明定。
二、本件聲請意旨略以：伊之債務總額為新臺幣（下同）109 萬
    8,678 元，有不能清償債務之情事，前曾於民國95年7 月依
    中華民國銀行公會會員辦理消費金融案件無擔保債務協商機
    制成立協商，協商條件為自95年8 月起，分120 期，利率3%
    ，每月還款1 萬1,845 元；惟伊於協商時每月薪資僅約1 萬
    元，復於96年8 月失業，致無工作收入，而無力繳納協商金
    額。故伊確係因不可歸責於己，致履行協商條件顯有重大困
    難。且伊未經法院裁定開始更生程序或許可和解或宣告破產
    ，爰向本院聲請清算等語。
三、查債務人甲○○所主張之上開事實，業據提出全戶戶籍謄本
    、財政部臺北市國稅局財產歸屬資料清單、95至97年度綜合
    所得稅各類所得資料清單、財團法人金融聯合徵信中心當事
    人綜合信用報告－協商前置專用債權人清冊、中華民國銀行
    公會會員辦理消費金融案件無擔保債務協商機制協議書及無
    擔保債務還款計劃、勞工保險被保險人投保資料表等件為證
    （見本院卷第18、19、26、27、34至39、41至45、233 、23
    5 、236 頁），堪信為實。
四、次查，債務人年屆61歲，並於98年9 月9 日領取勞工退休金
    1 萬1,339 元，有勞工保險局98年9 月9 日第000000000000
    號核定通知書在卷可稽（見本院卷第237 頁），足認債務人
    已無工作收入，其係因不可歸責於己之事由，致履行協商條
    件顯有困難。又債務人雖有坐落臺北市北投區○○○路○ 段
    71巷3 號房屋暨其基地（以下統稱系爭不動產），公告現值
    達118 萬7,561 元，此有上開財政部臺北市國稅局財產歸屬
    資料清單、系爭不動產之登記第二類謄本在卷可按（見本院
    卷第62、63頁）。惟債務人乃系爭不動產之分別共有人，就
    房屋、基地之應有部分各為1/24、1/60，依常情，房屋應有
    部分之變賣不易，況公告現值與市價尚有落差，是認債務人
    之負債應已逾其資產價值，確有不能清償債務之情事。此外
    ，復查無債務人有消費者債務清理條例第6 條第3 項、第8
    條或第82條第2 項所定駁回清算聲請之事由存在，則本件聲
    請，應屬有據。揆諸首揭規定及說明，應予開始清算程序，
    並命司法事務官進行本件清算程序。
五、爰裁定如主文。
中    華    民    國    98    年    12    月    21    日
                  民事第一庭  法      官  古振暉
上為正本係照原本作成。
本件不得抗告。
中    華    民    國    98    年    12    月    21    日
                              書  記  官  羅伊安


司法院資訊處製作；財團法人民間司法改革基金會備份。
